【裁判字號】    88,易,3777
【裁判日期】    890420
【裁判案由】    違反動產擔保交易法
【裁判全文】
臺灣臺中地方法院刑事判決                        八十八年度易字第三七七七號
    公  訴  人  臺灣臺中地方法院檢察署檢察官
    被      告  乙○○
右列被告因違反動產擔保交易法案件，經檢察官聲請簡易判決處刑（八十八年度偵字
第二Ｏ九二七號），本院認為不宜以簡易判決處刑，適用通常程序判決如左：
    主  文
乙○○無罪。
    理  由
一、公訴意旨略以：被告乙○○於民國八十五年七月二十四日，在臺中縣沙鹿鎮○○
    路三Ｏ七號，以動產擔保交易附條件買賣之方式，向裕融企業股份有限公司（下
    稱裕融公司）購買車號Ｈ四－九五五Ｏ號自用小客車一部，雙方約定總價金為新
    臺幣（下同）四十四萬一千五百六十八元，除頭期款三萬八千元外，餘款分十二
    期給付，標的物存放地點為臺中市○○區○○路七九二號，在價金未付清前，標
    的物之所有權仍屬於裕融公司所有，被告僅得依約占有使用，不得任意遷移或為
    其他處分，為動產交易之債務人。詎被告僅依約繳納頭期款及七期分期款價金後
    ，即拒不付款，並意圖不法之利益，將標的物遷移約定存放地點，並逃匿不知去
    向，致裕融公司追索無著而生損害，因認被告涉有動產擔保交易法第三十八條之
    罪嫌。
二、公訴意旨認被告乙○○涉犯動產擔保交易法第三十八條之罪嫌，係以告訴人提出
    之附條件買賣契約書及被告確已遷移臺中市○○區○○路七九二號，有臺灣臺中
    地方法院檢察署送達證書退回信封二張附卷可稽為其論據。訊據被告乙○○堅詞
    否認有為右揭犯行，辯稱：伊所購買之前開車輛業於八十六年七月八日在臺中市
    南屯區○○路七九二號附近失竊，有向臺中市警察局報案，並向裕融公司通知前
    開情況，裕融公司告知伊須將款項繳清，始得交付相關證件辦理停止牌照稅，嗣
    因伊經濟情況變差，未能依約繳納分期款，確無意圖不法之利益及遷移標的物之
    行為等語。
三、按事實之認定，應憑證據，如未能發現相當證據，或證據不足以證明，自不能以
    推測或擬制之方法，以為裁判基礎，最高法院四十年度臺上字第八六號判例參照
    ；次按動產擔保交易法第三十八條係以動產擔保交易之債務人，意圖不法之利益
    ，將標的物遷移或為其他處分，致生損害於債權人為要件。經查，被告以動產擔
    保交易附條件買賣方式所購買之車號Ｈ四－九五五Ｏ號自用小客車業於八十六年
    七月八日在臺中市○○區○○路七九二號附近失竊乙情，有臺中市警察局車輛失
    竊證明單在卷足憑，惟被告迄至同年十一月五日猶依約繳納分期款乙情，為告訴
    人裕融公司職員甲○○所承認，被告前開車輛既失竊在先，車輛失竊後猶有繼續
    繳納分期款項，其並無意圖不法之利益而遷移標的物之行為至為明顯，雖被告並
    未依約完納所有分期款，然僅係渠等間之民事糾葛，應循民事訴訟程序主張權利
    ，要難以動產擔保交易法第三十八條罪名相繩，此外，復查無其他積極證據足資
    證明被告有何公訴人所指之行為，核屬不能證明被告犯罪，應諭知無罪之判決。
據上論斷，應依刑事訴訟法第四百五十二條、第三百零一條第一項，判決如主文。
中      華      民      國      八十九      年    四    月    二十      日
                                    法  官  陳  得  利
右正本證明與原本無異。
如不服本判決，應於判決送達後十日內，向本院提出上訴狀。
                                    書記官
中      華      民      國      八十九      年    四    月    二十      日


司法院資訊處製作；財團法人民間司法改革基金會備份。
